【裁判字號】    97,台上,3292
【裁判日期】    970717
【裁判案由】    違反槍砲彈藥刀械管制條例
【裁判全文】
最高法院刑事判決            九十七年度台上字第三二九二號
上  訴  人  甲○○
上列上訴人因違反槍砲彈藥刀械管制條例案件，不服台灣高等法
院台中分院中華民國九十七年五月十三日第二審判決（九十七年
度上訴字第九三七號，起訴案號：台灣台中地方法院檢察署九十
六年度偵字第二二五七０號），提起上訴，本院判決如下：
    主  文
原判決撤銷，發回台灣高等法院台中分院。
    理  由
本件原判決認定上訴人甲○○於民國九十五年八月間某日，在台
中市○○區○○路四段一０一號十一樓其租屋處內，明知辛俊傑
（業於九十五年十二月三十一日死亡）所有具有殺傷力之捷克CZ
廠型口徑九厘米制式半自動手槍三枝（含彈匣八個，槍枝管制
編號：0000000000、0000000000、000
0000000號）、美國SMITH&WESSON廠型口徑九厘米制式
半自動手槍一枝（含彈匣一個，槍枝管制編號：0000000
000號）、仿BERETTA 廠M9型半自動手槍製造之改造手槍一枝
（含彈匣一個，係換裝土造金屬滑套、槍管改造而成，槍枝管制
編號：0000000000號）、AK－型口徑七．六二厘米
制式自動步槍一枝（含彈匣二個及槍背帶一條，槍枝管制編號：
0000000000號），及具殺傷力之口徑七．六二厘米制
式步槍子彈七十顆、數量不詳口徑九厘米制式子彈、數量不詳具
直徑八．九±０．五厘米金屬彈頭之土造子彈、數量不詳具直徑
八．六±０．五厘米金屬彈頭之土造子彈，均係槍砲彈藥刀械管
制條例管制之槍枝及子彈，竟受辛俊傑之託，未經許可而將之代
為保管並藏放於其上述租屋處內。上訴人並於同年九月間，在台
中市○○路旱溪橋下，以上開制式及改造手槍試射前揭手槍子彈
約十餘發（詳細數量上訴人已不復記憶），致該些子彈因試射而
滅失。又因辛俊傑生前曾交待陳明傑可至上訴人處取走前揭AK－
型口徑七．六二厘米制式自動步槍及口徑七．六二厘米制式步
槍子彈使用，陳明傑遂於九十六年四月初某日，至上訴人租屋處
內取走前揭AK－型口徑七．六二厘米制式自動步槍一枝及口徑
七．六二厘米制式步槍子彈四十顆（陳明傑寄藏自動步槍、子彈
部分，於九十六年四月十三日為警查獲，另案審理中）。上訴人
復於九十六年八月底間某日，將所餘之槍、彈，移至台中市○○
路○段三一七號十三樓之二住處藏放。嗣於九十六年九月十九日
晚間九時零四分許，為警在台中市○○路○段三一七號十三樓之
二其住處內查獲，並扣得捷克CZ廠型口徑九厘米制式半自動手
槍三枝（含彈匣八個，槍枝管制編號：0000000000、
0000000000、0000000000號）、美國SMIT
H&WESSON廠型口徑九厘米制式半自動手槍一枝（含彈匣一個，
槍枝管制編號：0000000000號）、仿BERETTA 廠M9型
半自動手槍製造之改造手槍一枝（含彈匣一個，槍枝管制編號：
0000000000號）、口徑七．六二厘米制式步槍子彈三
十顆、口徑九厘米制式子彈七顆、具直徑八．九±０．五厘米金
屬彈頭之土造子彈九十三顆、具直徑八．六±０．五厘米金屬彈
頭之土造子彈二顆等物品等情。因而撤銷第一審判決，改判依想
像競合犯規定從一重論處上訴人未經許可，寄藏手槍罪刑，固非
無見。
惟查審理事實之法院，對於案內一切證據，除認為不必要者外，
均應詳為調查，然後基於調查所得之心證，以為判斷事實之基礎
，故如有應行調查之證據未依法調查，率予判決，即有應於審判
期日調查之證據未予調查之違法。本件依台中市警察局刑事案件
移送書之犯罪事實欄所載，上訴人係因犯傷害致人於死案件遭通
緝（通緝字號：台灣台中地方法院檢察署九十年二月二十七日中
檢楠執繩緝字第四五八號），員警接獲情資，稱在台中市○○區
○○路二段三一七號十三樓之二有通緝犯藏匿，恐危害社區住戶
生命、財產安全，而至該處經屋主陳婉茹同意入屋查獲上訴人（
見偵字第二二五七０號卷第一頁）。而證人陳婉茹於警詢時稱：
「（問：當時是由何人開門讓警方進入你現住處所？）是甲○○
主動開門讓警方進入我住處。」等語；證人郭政文於警詢時稱：
「（問：警方是如何查獲上述證物？）當時甲○○說要和警方配
合，就告訴警方槍枝放在他房間的衣櫥內。」等語（見警卷第十
六、十七、二十頁）；依上訴人及陳婉茹警詢中之供述，警方係
經上訴人及陳婉茹之同意後，始執行搜索（見警卷第九頁、第十
二頁），而非持搜索票執行搜索。依上開事證，警方據報前往上
訴人之上述居所查緝上訴人時，似不知上訴人寄藏槍、彈之犯行
，則郭政文所稱上訴人主動和警方配合，告訴警方槍枝藏放處，
究竟是指上訴人向警方自首寄藏槍、彈犯行，抑警方已發覺上訴
人持有槍、彈，僅不知槍、彈放置何處，而由上訴人主動告知警
員？此攸關上訴人是否自首犯罪之重要待證事項，原審未詳查釐
清，即遽行判決，難謂無調查未盡之疏誤。又槍砲彈藥刀械管制
條例第四條第一項所稱之槍砲，係指火砲、肩射武器、機關槍、
衝鋒槍、卡柄槍、自動步槍、普通步槍、馬槍、手槍、鋼筆槍、
瓦斯槍、麻醉槍、獵槍、空氣槍、魚槍及其他可發射金屬或子彈
具有殺傷力之各式槍砲。而上開槍砲之排序係依其殺傷力之程度
從重至輕依序排列，故如有一行為同時未經許可寄藏、持有上述
數種槍砲者，自應依想像競合犯規定，從一重即殺傷力較強之寄
藏、持有該槍砲罪處斷。原判決既認定上訴人同時寄藏數種槍、
彈，自應從一重之未經許可，寄藏自動步槍罪處斷，乃原判決依
未經許可，寄藏手槍罪處斷，亦有可議。上訴意旨指摘原判決違
法，尚非全無理由，應認有發回更審之原因。
據上論結，應依刑事訴訟法第三百九十七條、第四百零一條，判
決如主文。
中    華    民    國  九十七  年    七    月   十七   日
                      最高法院刑事第五庭
                          審判長法官  賴  忠  星
                                法官  林  秀  夫
                                法官  宋      祺
                                法官  陳  祐  治
                                法官  孫  增  同
      本件正本證明與原本無異
                                      書  記  官
中    華    民    國  九十七  年    七    月  二十四  日
                                                      K


司法院資訊處製作；財團法人民間司法改革基金會備份。
